【裁判字號】    89,上訴,699
【裁判日期】    890607
【裁判案由】    偽造有價證券
【裁判全文】
臺灣高等法院臺中分院刑事判決                    八十九年度上訴字第六九九號
    上  訴  人  臺灣台中地方法院檢察署檢察官
    被      告  戊○○
    指定辯護人  本院公設辯護人  丙○○
右上訴人因偽造有價證券案件，不服臺灣台中地方法院八十八年度訴字第二一六○號
中華民國八十九年二月十一日第一審判決（起訴案號：臺灣台中地方法院檢察署八十
八年度偵字第九四八五號），提起上訴，本院判決如左：
    主      文
上訴駁回。
    事實及理由
一、本案經本院審理結果，認被告戊○○（以下稱被告）被訴偽造有價證券等犯行係
    屬犯罪不能證明，其證據及理由，業據第一審判決書理由欄記載甚詳，爰引用之
    （如附件）。原審以不能證明被告犯罪，而依刑事訴訟法第三百零一條第一項規
    定，諭知無罪之判決，經核認事用法，並無不合，公訴人上訴意旨謂「被告戊○○涉嫌偽造文書等犯行，已據被害人乙○○指證甚明，且該冒名乙○○之保證人
    係被告戊○○所找，該筆交易對於被告戊○○業績有利，而該乙○○之身分證影
    本，與真正之乙○○身分證完全相同，則只要對照身分證上之相片，即可知該冒
    名者與乙○○非同一人，被告戊○○憑其業務人員之專業，有可能如此容易被朦
    混？即使該乙○○之筆跡非其所簽，與冒名者應係共謀應無可疑，然原審竟未詳
    查，即率爾判決被告無罪，尚有未當云云，經本院訊之被告供稱「伊不知小李有
    冒用他人作保，當時伊朋友甲○○要買車，找不到保證人，伊為了幫朋友才找小
    李幫忙，小李要伊先找別人，如找不到願幫忙作保，後來小李才作保，伊非全為
    業績而找小李作保。」等情，經核與證人因泰軍於本院供稱「被告係伊朋友伊要
    買車，被告因伊說找不到保證人，於一星期後才找自稱「乙○○」之人，介紹認
    識而作保。」等語所供相合，且亦與證人己○○於本院供證稱「當時乙○○之身
    分證係傳真影本、相片部分不很清楚，無從由身分證比對，所以要自稱「乙○○
    」者，拿駕照核對與其本人相符，駕照上名字亦寫乙○○，因未拿身分證，所以
    要他背身分證號碼，亦與傳真身分證影本上所載相符，所以伊未發覺有冒用，被
    告當時在場，並未核對身分證，因他不負責對保工作。」等語，亦相合，則尚
    難認定被告知悉冒名之人，並非乙○○本人，自亦無從據以推測被告與冒名者有
    共謀本件偽造有價證券等犯行，並據原審判決理由論述綦詳，此外，公訴人又乏
    舉出其他積極事證足證被告犯行，自難遽律被告罪責，公訴人上訴認應就被告予
    以論罪科刑，而指摘原判決不當，為無理由，應予駁回。
二、據上論斷，應依刑事訴訟法第三百七十三條、第三百六十八條，判決如主文。
本案經檢察官丁○○到庭執行職務。
中      華      民      國    八十九     年      六       月     七     日
                                  臺灣高等法院臺中分院刑事第一庭
                                        審判長法  官  陳  紀  綱
                                              法  官  陳  登  源
                                              法  官  蕭  錦  鍾
右正本證明與原本無異。
如不服本判決應於收受送達後十日內向本院提出上訴書狀，其未述上訴之理由者並
得於提起上訴後十日內向本院補提理由書（均須按他造當事人之人數附繕本）。
                                              書記官  蘇  昭  文
中      華      民      國    八十九     年      六月     九     日
                                                                        Ｑ
臺灣臺中地方法院刑事判決                        八十八年度訴字第二一六號
    公  訴  人  臺灣臺中地方法院檢察署檢察官
    被      告  戊○○  男二十九歲（民國○○○年○○月○日生）
                        國民身分證統一編號：Ｚ000000000號
                        住台中市○○區○○路二段二四二號
    選任辯護人  徐永城  律師
右列被告因偽造有價證券案件，經檢察官提起公訴（八十八年度偵字第九四八五號）
，本院判決如左：
    主  文
戊○○無罪。
    理  由
一、公訴意旨略以：被告戊○○係馬自達股份有限公司業務員，於民國（下同）八十
    六年五、六月間向大正汽車股份有限公司調取車牌號碼Ｍ三─九一六六號自用小
    客車，以分期付款附條件買賣方式出售予甲○○，於簽約時因甲○○無法覓得保
    證人，戊○○為使該交易成功，增加自己之業績及收入，竟勾串某不詳姓名綽號
    「小李」之男子，以不詳方式取得之乙○○之身分證資料，在附條件買賣契約書
    上連帶保證人欄偽簽乙○○之署押，並意圖供行使之用，於八十六年五月二日期
    、金額新台幣（下同）四十九萬元之本票上偽簽乙○○為發票人，交付賣方，致
    生損害於乙○○，嗣因甲○○未按時繳納分期付款，經為融資之裕融企業股份有
    限公司（下稱裕融公司）向臺灣臺北地方法院聲請對發票人甲○○、乙○○為本
    票裁定強制執行，始經乙○○發現，因認被告戊○○涉犯刑法第二百十七條第一
    項之偽造署押罪、第二百十六條、第二百十條之行使偽造文書罪、第二百零一條
    第一項之偽造有價證券罪、同條第二項之行使偽造有價證券罪等語。
二、按犯罪事實應依證據認定之，無證據不得推定其犯罪事實，刑事訴訟法第一百五
    十四條定有明文。而刑事訴訟法上所謂認定犯罪事實之證據，係指足以認定被告
    確有犯罪行為之積極證據而言，該項證據自須適合於被告犯罪事實之認定始得採
    為斷罪資料（最高法院二十九年上第三一０五號判例參照）。本件訊據被告戊○○堅決否認有公訴人所指之犯行存在，並辯稱：伊不知該綽號「小李」之人並非
    乙○○等語。經查：本件係因甲○○有意購買裕隆汽車，委請當時任馬自達汽車
    業務員之被告透過裕隆汽車業務員己○○，以附條件買賣分期付款之方式，向裕
    融公司購車，並由中正汽車股份有限公司負責交車，惟因甲○○缺少保證人，因
    此由被告代覓得自稱「乙○○」綽號「小李」之男子，並由該男子提出乙○○之
    身分證影本供傳真至汽車公司為憑，且於裕隆汽車公司業務員己○○對保時，還
    出示駕照，應己○○之要求背出乙○○之國民身分證統一編號，並自行簽署乙○○之署押於附條件買賣契約書之連帶保證人欄及委託己○○代刻印章而蓋用於發
    票日為八十六年五月二日、到期日為八十六年七月七日、金額為四十九萬元之本
    票上之發票人欄等情，除據被告供明在卷外，並據證人甲○○、己○○於偵查中
    證無訛，此外，復有乙○○之身分證傳真影本、附條件買賣契約書影本各一份在
    卷可稽，而該乙○○之身分證影本與告訴人乙○○之真正身分證完全相符，亦經
    臺灣臺中地方法院檢察署檢察官當庭勘無誤（見臺灣臺中地方法院檢察署八十六
    年度偵字第一八四０一號卷第十一頁），而經臺灣臺中地方法院檢察署檢察官命
    被告書寫「乙○○」之姓名十遍附卷，經與附條件買賣契約書上「乙○○」之字
    跡，亦顯不相同，此有該書寫「乙○○」姓名一張與附條件買賣契約書一件附卷
    可參，足見該自稱「乙○○」之男子，應確實存在，尚難遽認被告有冒簽乙○○
  之姓名於附條件買賣契約書上及偽造本票之犯行。再者，本件並無任何積極證據
    ，足資證明被告知悉該自稱係「乙○○」綽號「小李」之男子，並非乙○○本人
    ，自難以本筆交易係由被告所促成及完成此交易對被告有利，即推測被告知情，
    況該綽號「小李」之男子，不僅持有乙○○之身分證為真正，且復可背出乙○○
    國民身分證統一編號，並經裕隆汽車公司業務員己○○對保無誤，已如前述，則
    被告誤信該男子確係乙○○本人，尚非不合情理，故在無其他佐證之情形下，自
    難以推論認定被告知情共犯，是公訴人以該筆交易係由被告一手促成，交易成功
    對被告最有利，且如果買車之甲○○按時繳款，被害人乙○○將永遠不可能發現
    被冒名為連帶保證人及本票發票人，而該「小李」之人並不認識甲○○，無必要
    為其作保，其願意作保顯係出於被告之意等語，即認被告有共同參與偽造文書及
    偽造有價證券之嫌，純屬推測之詞，尚不足採為被告不利認定之依據。此外，復
    查無其他任何之積極證據，足資證明被告確有公訴人所指之犯行存在，揆諸前開
    說明，應認不能證明被告犯有公訴人所指之犯行，爰為被告無罪判決之諭知。
據上論斷，應依刑事訴訟法第三百零一條第一項，判決如主文。
中    華    民    國      八十九      年      二      月      十一      日
                                        法  官    李  國  增
右正本證明與原本無異。
如不服本判決，應於送達後十日內向本院提出上訴狀（須附繕本），上訴於台灣高等
法院台中分院。
                                        書記官
中    華    民    國      八十九      年      二      月      十一      日


司法院資訊處製作；財團法人民間司法改革基金會備份。
